臺灣臺北地方法院交通事件裁定　　　　 94年度交聲字第660號
原處分機關　臺北市交通事件裁決所
異議人即
受處分人　　日陽營造有限公司
法定代理人　甲○○
上列異議人即受處分人因違反道路交通管理處罰條例案件，對於
台北市交通事件裁決所裁決處分（北市裁三字第裁22-A3L011521
號），聲明異議，本院裁定如下：
    主  文
原處分撤銷。
日陽營造有限公司汽車所有人，在設有禁止停車標誌之處所停車
，處罰鍰新台幣玖佰元。
    理  由
一、按為維護道路交通安全與暢通，公路或警察機關於必要時，
    得就左列事項發布命令，指定某線道路或某線道路區段禁止
    或限制車輛、行人通行，或禁止穿越道路，或禁止停車及臨
    時停車，道路交通管理處罰條例第五條第一款定有明文。又
    禁止臨時停車線為紅色實線，用以指示禁止臨時停車路段，
    又禁止臨時停車處所不得停車，汽車駕駛人在禁止臨時停車
    處所停車者，處新臺幣（下同）六百元以上一千二百元以下
    罰鍰，道路交通標誌標線號誌設置規則第一百六十九條第一
    項、第二項、道路交通安全規則第一百十二條第一項第一款
    及道路交通管理處罰條例第五十六條第一項第一款亦分別定
    有明文。
二、本件受處分人即異議人日陽營造有限公司所有之車號 QH-88
    67號自用小客車，於民國九十四年二月二日下午六時十七分
    許，停放在台北市○○街五四號前劃設有禁止臨時停車紅色
    實線之路段上，為臺市政府警察局交通警察大隊員警拍照取
    證拖吊，並以受處分人所有之車輛有違反道路交通管理處罰
    條例第五十六條第一項第一款「在禁止臨時停車處所停車者
    」之行為逕行掣單舉發，經將舉發單送達受處分人後，受處
    分人於舉發通知單上所載應到案日期（九十四年三月六日）
    前向原處分機關提出申訴，經原處分機關請舉發單位調查結
    果，仍認受處分人有前開違規行為，原處分機關乃依前揭道
    路交通管理處罰條例第五十六條第一項第一款及違反道路交
    通管理事件統一裁罰基準表之規定，裁處受處分人罰鍰一千
    二百元。
三、異議意旨略以：「…一、本公司所有車輛車號QH-8867於九
    十四年二月二日下午六時左右，因天雨地下停車出入口鐵捲
    門無法開啟，因而暫時停於本公司坐落齊東街五四號門口禁
    止臨時停車紅線外本公司大樓私有土地上，依據台北市交通
    警察大隊九十四年四月十二日北市警交大三字第0943123900
    號函所檢附本案採證照片，清楚可見本公司門口及道路邊共
    有二道紅線，本公司車輛當日停放位置右側紅線，應為市○
    ○○道路交通標誌標線號誌設置規則第一百六十九條劃設之
    路面上禁止臨時停車紅線，中間紅線實則位於本大樓私有土
    地範圍內，是本公司車輛當時係暫停於私有土地上，非位於
    紅線內，並未佔用道路，亦未影響或阻礙面前道路順暢、安
    全情形。二、本公司車輛駕駛人於停車出入口鐵捲門故障當
    時，馬上自樓梯間步行至地下層擬啟動手開開關，在未及排
    除故障以將車輛停入停車位時，貴府違規汽車拖吊單位即逕
    行將本公司車輛拖吊至復興南路保管場，而該地下機械停車
    設備經本公司通知維修廠商，於次日更換零件後，始得正常
    使用。三、綜上所述，基於本公司車輛當時係暫停於私有土
    地上，未在禁止停於車輛之道路範圍內，並無影響、阻礙面
    前道路交通及安全之情形或故意，且暫停於本公司坐落大樓
    門口花台前，係因機械停車設備故障，一時無法排除，不得
    已之意外情形，應無違反道路交通管理處罰條例第五十六條
    第一項第一款之情形，懇請體察上情，撤銷處罰…」等語。
四、經查：
  (一)、QH-8867號自用小客車係登記為日陽營造有限公司所有，
      平時由日陽營造公司之負責人甲○○駕駛供作交通工具一
      節，已據證人甲○○陳述在卷，並有台北市政府營利事業
      登記證、經濟部公司執照影本各一紙在卷足稽，而受處分
      人所有之QH-8867號自用小客車，確有於前揭舉發時間，
      停放在台北市○○街五四號前之事實，為證人甲○○供承
      在卷，並有舉發照片一紙在卷可憑，又舉發地點之紅色實
      線確係台北市交通管制工程處所劃設，亦有台北市交通管
      制工程處九十四年三月十八日北市交工程字第0943002040
      0號書函影本可稽，證人甲○○亦證稱：「…靠近建築物
      那條是我們這棟住戶畫的，包含黃色斜線，目的在不讓別
      人隨便停放車輛擋路，因為那邊是機械停車入口，是我們
      這棟大樓五戶的車位。畫完之後，有人隨意停車，我們通
      知交通警察前來拖吊，警察告知是私人繪製，拖吊於法無
      據。至於靠近馬路那條是因為蘆洲大火以後畫的，這大概
      有兩年了…」（九十四年七月二十九日本院調查）等語甚
      詳。
  (二)、雖然證人甲○○歷次陳述：「…本公司所有車輛於九十四
      年二月二日下午六時許，因天雨地下機械停車出入口鐵捲
      門突然感應不良，無法開啟，而暫時停放於齊東街五四號
      本公司門口的紅線範圍外，本人則馬上至地下層嘗試啟動
      鐵捲門手動開關。此時因接到緊急電話，急需討論處理，
      一時又無法排除鐵捲門故障，貴局委託之違規汽車拖吊車
      輛即逕行將本公司所有車輛拖吊至復興南路保管場，本人
      亦無故意於禁止停車處暫停車輛，且係停於紅線外…」（
      九十四年二月二十日陳述單）、「…本公司車輛當時係暫
      停於私有土地上，未在禁止停於車輛之道路範圍內，並無
      影響、阻礙面前道路交通及安全之情形或故意，且暫停於
      本公司坐落大樓門口花台前，係因機械停車設備故障，一
      時無法排除，不得已之意外情形…」（聲明異議狀）、「
      …那時候下雨，我按鐵捲門因為感應不良，升降器無法操
      作，所以我將車停在現場，人下地下室操作…我停車地點
      又是在我住處的私人土地上，那塊空間是我這棟大樓住戶
      車路口的等候空間，並不影響後面車子的等候通行，這條
      路是六米單行道…」（九十四年七月二十九日本院調查）
      等語，辯稱停放在紅線外側之私人土地上，並不在道路範
      圍內，且無妨礙交通之事實。
  (三)、然而，證人甲○○考領有駕駛執照，對於上開禁止標線－
      紅實線自知悉用意，且應確實遵守，以便利行旅及促進交
      通安全，此道路交通安全規則第一百十一條第一項第三款
      已有明文規定，在設有禁止臨時停車標誌、標線處所不得
      臨時停車，駕駛人在劃有紅色實線禁止臨時停車路段停車
      即屬違規，尚不得由個人自行判斷該處停車是否影響其他
      車輛行車安全；至於異議要旨雖稱紅線外側已非屬道路範
      圍云云，惟所謂道路，係指公路、街道、巷衖、廣場、騎
      樓、走廊或其他供公眾通行之地方，道路交通管理處罰條
      例第三條第一款定有明文，而證人甲○○亦坦稱：「…靠
      近建築物那條是我們這棟住戶畫的，包括黃色斜線，目的
      在不讓別人隨便停放車輛擋路，因為那是機械停車位入口
      …」（九十四年七月二十九日等詞，足證上開紅線外側之
      舉發路段自仍屬道路範圍無誤。此外，證人甲○○另亦表
      示因地下停車場出入口之鐵捲門發生故障，遂將車暫停於
      出入口處後下車走至地下停車場打算以手動方式開啟鐵捲
      門，為一時無法排除，不得已之意外情形，惟證人甲○○
      同時亦坦稱距離現場不到二十公尺處即五八號旁有其規畫
      設計之露天停車場，可見證人甲○○於發現五四號地下停
      車場鐵捲門無法以遙控器開啟時，將車開至附近之五八號
      旁停放並無何不便之處，卻捨此不為，逕將車停放在五四
      號地下停車場入口處之劃有紅色實線禁止臨時停車之路段
      ，顯係圖一時便利，如前所述，證人甲○○為汽車用路人
      ，考領有適當之駕駛執照，自應遵守標線之指示，不得在
      劃有紅色實線禁止臨時停車路段停車，以利行人通行及維
      護道路交通安全與通暢，其上開所辯不能解免其違反禁止
      臨時停車標線之指示而違規停車之事實。
五、綜本所述，異議人日陽營造有限公司所有之上開自用小客車
    於前揭時間確實停放於前述劃設有紅色實線表示禁止臨時停
    車路段之違規事實，既堪認定，而異議人日陽公司復未依道
    路交通管理事件統一裁罰基準及處理細則第二十四條規定，
    於上開舉發違反道路交通管理事件通知單上所載之應到案日
    期前，向處罰機關表明該名違規之汽車駕駛人即為異議人日
    陽營造有限公司之負責人甲○○，自應歸責於為車輛所有人
    之異議人，應依道路交通管理處罰條例第八十五條第三項、
    第五十六條第一項第一款規定，處罰異議人。而原處分機關
    僅於裁決書內，載明舉發違反法條為道路交通管理處罰條例
    第五十六條第一項第一款規定，未併予援引同條例第八十五
    條第三項處罰車輛所有人之規定，於法要有未恰。從而，異
    議人之異議雖無理由，然原處分既有上開違誤，於法自屬無
    可維持，應予撤銷，並審酌異議人日陽營造有限公司於舉發
    通知單上所載應到案日期（九十四年三月六日）前向原處分
    機關提出申訴，自為裁定如主文所示，以資適法。
據上論斷，應依道路交通管理處罰條例第八十七條第二項、第八
十五條第三項、第五十六條第一項第一款，道路交通案件處理辦
法第二十條前段，裁定如主文。
中　　華　　民　　國　　94　　年　　10　　月　　6 　　日
                       臺灣臺北地方法院交通法庭
                           法  官  林婷立
上正本證明與原本無異
如不服本裁定，應於裁定送達後五日內向本院提出抗告狀。
                           書記官  王曉雁
中　　華　　民　　國　　94　　年　　10　　月　　7 　　日
